臺灣高雄地方法院民事判決　　　　　　　96年度訴字第1577號
原　　　告　甲○○
訴訟代理人　陳正男律師
　　　　　　朱淑娟律師
　　　　　　侯勝昌律師
被　　　告　乙○○
上列當事人間因刑事附帶民事訴訟請求損害賠償事件，經本院刑
事庭移送前來（民國96年度簡附民字第26號），本院於民國96年
10月31日言詞辯論終結，判決如下：
    主　文
被告應給付原告新臺幣參拾萬元，及自民國九十六年三月四日起
至清償日止，按年息百分之五計算之利息。
原告其餘之訴駁回。
訴訟費用由被告負擔五分之一，餘由原告負擔。
本判決第一項得假執行，但被告如以新臺幣參拾萬元供擔保後，
得免為假執行。
原告其餘假執行之聲請均駁回。
    事實及理由
一、原告起訴主張：原告與被告為叔嫂關係，被告於民國95 年8
    月17日上午9 時30分許，前往原告與其配偶蕭孟常所經營位
    於高雄縣鳳山市○○路583 號之書店，要求2 人至書店對面
    談話，被告竟基於恐嚇危害安全之犯意，向原告恫稱：「中
    午12點之前，東西拿來跟我去建築師那邊辦好，我不管，過
    有過就好，我如果沒過，你們如果有命在這做生意，我隨便
    你，我說完了！」、「用我半邊的性命」等語，使該原告心
    生畏懼，致生危害於安全，被告刑事責任部分，業經本院高
    雄簡易庭依恐嚇罪判處拘役50日確定在案，原告因被告上揭
    恐嚇行為，精神上深感痛苦，原告爰依民法第195 條第1 項
    、第3 項規定提起本訴，並聲明：(一)被告應給付原告新臺幣
    （下同）150 萬元。(二)訴訟費用由被告負擔。(三)願供擔保，
    請准宣告假執行。
二、被告則以：原告主張因伊之上開恐嚇行為致受有創傷後壓力
    症候群云云，然原告受有上開創傷後壓力症候群是否與依上
    開恐嚇行為有因果關係，實有可疑，另原告請求150 萬元精
    神慰撫金過高等語置辯。並請求：(一)駁回原告之訴。(二)訴訟
    費用由原告負擔。(三)願供擔保，請准宣告免為假執行。
三、本院判斷意見如下：
  (一)被告對伊確有於前揭時地，以上開言語恐嚇原告等情，並不
    爭執（見本院卷第151 頁），且被告上開恐嚇之行為，亦經
    本院高雄簡易庭於96年4 月30日，以96年度簡字第708 號判
    處拘役50日確定，此經本院依職權調閱上開刑事案卷全卷查
    核屬實。而按刑法第305 條恐嚇危害安全罪，其所保護之法
    益，即為被害人之自由，故本件被告以恐嚇之行為侵害原告
    之自由法益，自構成侵權行為。故此，則被告恐嚇之行為確
    有損害原告之自由權，堪信為真實。
  (二)按因故意或過失，不法侵害他人之權利者，負損害賠償責任
    ；不法侵害他人之身體、健康、名譽、自由、信用、隱私、
    貞操，或不法侵害其他人格法益而情節重大者，被害人雖非
    財產上之損害，亦得請求賠償相當之金額；民法第184 條第
    1 項前段、第195 條第1 項前段分別定有明文。本件被告之
    侵權行為既經認定，自應對原告負損害賠償責任。又原告因
    主張被告之侵害行為致其受有心情低落、失眠惶惶不安、重
    複出現創傷畫面等症狀，亦據原告提出長庚紀念醫院高雄分
    院（下稱長庚醫院）診斷證明書1 份為證（附於96簡附民字
    第26號卷第8 頁），被告對於診斷證明書之真正並未爭執，
    然辯稱：無法以上開診斷證明書遽認與伊之恐嚇行為有因果
    關係云云。惟依上開診斷證明書內容記載：「診斷：焦慮狀
    態；創傷後壓力症候群；失眠。醫囑：患者自述因為家庭成
    員的壓力，開始有失眠、焦慮，憂鬱等症狀。自於95年8 月
    24日起前來本科門診共4 次，臨床上有心情低落、失眠惶惶
    不安、重複出現創傷畫面等症狀，因此診斷如上述」等語，
    另95年8 月24日原告之長庚醫院急診病歷及精神科門診初診
    記錄均分別記載：「主訴：情緒激動哭泣。病史：因家中問
    題所致，本欲掛今早精神科門診，但因情緒波動，由社工帶
    至急診求診，一直哭泣不說話，無攻擊傾向」、「主要問題
    ：7 日、問題分析：恐嚇」等語（附於本院卷第30頁及第37
    頁）。依上開診斷證明書、病歷及初診記錄之記載內容，可
    知原告確係因家庭成員之因素導致有上述病歷記載之不穩定
    精神狀態，且原告就診日期為95年8 月24日，而被告恐嚇之
    行為係於95年8 月17日，與原告供陳：伊精神狀況發生問題
    之開始時間為就診前7 日之陳述，時間上吻合，足認原告受
    有精神上之疾患，因與被告之行為有關連，參以該診斷證明
    書之就診時間亦與原告告訴被告犯行之時程相近，顯見被告
    恐嚇之行為係原告精神受有痛苦之主因，故此，上開診斷證
    明書所述自屬可採，是原告精神上受有損害之事實，可堪認
    定，被告上開辯解，要難採信。
  (三)本院審酌原告學歷為高中畢業，且在國立空中大學主修公共
    行政學系，目前經營長青書局，書局半年營業收入約140 萬
    元，原告名下有5 筆不動產，被告為大學畢業，現經營文具
    店，名下有不動產1 筆及汽車1 輛等情，業據兩造於審理中
    陳述甚明，復有原告畢業證書、成績單、高雄市國稅局財產
    歸屬資料及95年度綜合所得稅各類所得資料清單，並經本院
    依職權查詢之兩造稅務電子閘門財產所得調件明細表附卷可
    參（見本院卷第154-167 頁）。爰審酌兩造教育程度、經濟
    狀況、社會地位、損害程度及其精神受損時間等一切情狀，
    認原告之請求賠償之精神慰撫金150 萬元尚屬過高，本院認
    應以30萬元較為相當，從而，原告依據侵權行為法律關係，
    請求被告應給付原告30萬元及起訴狀繕本送達翌日即自96年
    3 月4 日起至清償日止，按年息5%計算之利息，洵屬正當，
    應予准許，其逾此範圍外之請求尚屬無據，自應予以駁回。
四、綜上所述，原告本於侵權行為之法律關係，請求被告給付30
    萬元，為有理由；原告逾此範圍之請求則無理由，應予駁回
    。又本件所命被告給付部份未逾50萬元，爰依職權宣告假執
    行；至於被告陳明願供擔保請准免為假執行，核無不合，爰
    酌定相當之擔保金准許之。另原告其餘假執行之聲請，因訴
    之駁回而失所依附，不應准許，應併駁回之。
五、據上論結，本件原告之訴為一部為有理由，一部為無理由，
    依民事訴訟法第79條、第389 條第1 項第5 款、第392 條第
    2 項，判決如主文。
中　　華　　民　　國　　96　　年　　11　　月　　14　　日
                  民事第四庭   法　官　   張茹棻
正本係照原本作成。
如對本判決上訴，須於判決送達後20日內向本院提出上訴狀。
中　　華　　民　　國　　96　　年　　11　　月　　14　　日
                               書記官     陳展榮
